【裁判字號】    95,訴,2706
【裁判日期】    950908
【裁判案由】    毒品危害防制條例
【裁判全文】
臺灣高雄地方法院刑事判決              95年度訴字第2706號
公  訴  人  臺灣高雄地方法院檢察署檢察官
被      告  甲○○
上列被告因違反毒品危害防制條例案件，經檢察官提起公訴（95
年度毒偵字第4662號），本院合議庭裁定由受命法官獨任進行簡
式審判程序，判決如下：
    主  文
甲○○施用第一級毒品，處有期徒刑肆月，如易科罰金，以佰
元（即新臺幣玖佰元）折算壹日。
    事  實
一、甲○○前因施用毒品案件，由本院以90年度毒聲字第2280號
    裁定送觀察、勒戒，因有繼續施用毒品傾向，復經本院以90
    年度毒聲字第3044號裁定令入戒治處所施以強制戒治1 年，
    嗣於民國90年11月6 日停止戒治交付保護管束釋放出所，並
    於91年5 月14日保護管束期滿而執行完畢，由臺灣高雄地方
    法院檢察署檢察官以91年度戒毒偵字第492 號為不起訴處分
    確定。詎仍未戒除毒癮，復於95年3 月11日下午某時許，在
    高雄縣大寮鄉友人住處，以將海洛因摻入香菸內點燃吸食之
    方式，施用第一級毒品海洛因1 次。嗣為警於95年3 月13日
    13時30分許，在高雄市○○區○○路與永樂路口查獲，經其
    同意採尿送驗結果呈嗎啡陽性反應，始悉上情。
二、案經高雄市政府警察局苓雅分局報請臺灣高雄地方法院檢察
    署檢察官偵查起訴。
    理  由
壹、程序部分：
    本件被告甲○○所犯為死刑、無期徒刑或最輕本刑為3 年以
    上有期徒刑以外之罪，其於準備程序中就被訴事實為有罪之
    陳述，經法官告知簡式審判程序之旨，並聽取公訴人及被告
    之意見後，依刑事訴訟法第273 條之1 第1 項規定，裁定由
    受命法官獨任進行簡式審判程序，合先敘明。
貳、實體部分：
一、上揭事實，已據被告於本院審理中坦承不諱，且其於95年3
    月13日所採驗之尿液，經送往高雄市立凱旋醫院以GC/MS 方
    法（氣相層析/ 質譜儀法）檢驗，結果確呈第一級毒品海洛
    因代謝後嗎啡之陽性反應，此有卷附該公司95年3 月20日檢
    體編號F-95199 號濫用藥物尿液檢驗報告（參高雄市政府警
    察局苓雅分局刑案偵查卷宗第7 頁），足認被告上開自白確
    與事實相符，洵堪採為論罪科刑之依據。
二、又被告前曾因施用毒品案件，由本院以90年度毒聲字第2280
    號裁定送觀察、勒戒，因有繼續施用毒品傾向，復經本院以
    90年度毒聲字第3044號裁定令入戒治處所施以強制戒治1 年
    ，嗣於90年11月6 日停止戒治交付保護管束釋放出所，並於
    91年5 月14日保護管束期滿而執行完畢，由臺灣高雄地方法
    院檢察署檢察官以91年度戒毒偵字第492 號為不起訴處分確
    定等情，有臺灣高等法院被告前案紀錄表、被告刑案資料查
    註紀錄表、全國施用毒品案件紀錄表各1 份在卷可稽，被告
    於前開強制戒治執行完畢釋放後，5 年內再為本件施用毒品
    犯行，自應依法論罪科刑。是以本件事證明確，被告犯行堪
    以認定。
三、論罪科刑部分：
(一)按海洛因係毒品危害防制條例第2 條第2 項第1 款所稱之第
    一級毒品，是被告施用海洛因之行為，係犯該條例第10條第
    1 項之施用第一級毒品罪。
(二)被告持有第一級毒品，嗣進而施用之，持有之低度行為應為
    施用之高度行為所吸收，不另論罪。
(三)被告於行為時之刑法第41條第1 項前段原規定：「犯最重本
    刑為5 年以下有期徒刑以下之刑之罪，而受6 個月以下有期
    徒刑或拘役之宣告，因身體、教育、職業、家庭之關係或其
    他正當事由，執行顯有困難者，得以1 元以上3 元以下折算
    一日，易科罰金。」，被告行為時之易科罰金折算標準，業
    據修正前罰金罰鍰提高標準條例第2 條前段規定，就其原定
    數額提高為100 倍折算1 日，則本件行為人行為時之易科罰
    金折算標準，應以銀元300 元折算1 日，經折算為新臺幣後
    ，應以新臺幣900 元折算為1 日。惟95年7 月1 日施行之刑
    法第41條第1 項前段則規定：「犯最重本刑為5 年以下有期
    徒刑以下之刑之罪，而受6 個月以下有期徒刑或拘役之宣告
    者，得以新臺幣1,000 元、2,000 元或3,000 元折算1 日，
    易科罰金。」，比較修正前後之易科罰金折算標準，以95年
    7 月1 日修正公布施行前之規定，較有利於被告，則應依刑
    法第2 條第1 項前段，適用修正前刑法第41條第1 項前段規
    定，定其折算標準。
(四)又查被告除施用毒品犯行外，並無其他財產或暴力犯罪類型
    前科紀錄，足認其本質非惡，未因施用毒品之需求，而為其
    他犯罪，且被告本身罹患「乙狀結腸癌」之病症，有被告之
    重大傷病卡1 紙附卷可查（見本院卷第25頁及背面），衡其
    因罹患前開疾病，於精神、身體上較易倚賴藥物，而海洛因
    施用進入人體後還原成嗎啡，具麻醉、止痛之效用，確實有
    減緩其因病所致疼痛之療效，被告故而施用毒品以緩解病痛
    ，本院因認其所犯施用第一級毒品罪，犯罪情狀顯可憫恕，
    在客觀上足以引起一般同情，認為即予宣告最低法定刑猶嫌
    過重，爰依刑法第59條之規定減輕其刑（刑法第59條雖於被
    告行為後亦有修正，惟該規定為法院就刑之裁量及酌減審認
    標準見解之明文化，非屬法律之變更，最高法院95年度第8
    次刑事庭會議決議可資參照）。
(五)爰審酌被告前已因施用毒品案件經觀察、勒戒及強制戒治，
    本應徹底戒除毒癮，不尋正當醫療管道而以施用毒品之方式
    止痛，其所為實有不該，惟念其犯後坦承犯行，施用毒品行
    為本身對社會所造成之危害並非直接、鉅大，及其犯罪手段
    、目的、智識程度等一切情狀，量處如主文所示之刑，併諭
    知易科罰金之折算標準，以資懲儆。
據上論斷，應依刑事訴訟法第273 條之1 第1 項、第284 條之1
、第299 條第1 項前段，毒品危害防制條例第10條第1 項，刑法
第11條、第2 條第1 項前段、修正前第41條第1 項前段、第59條
，修正前罰金罰鍰提高標準條例第2 條，判決如主文。
本案經檢察官靳隆坤到庭執行職務
中    華    民    國    95    年    9     月    8     日
                  刑事第八庭      法  官  李育信
以上正本證明與原本無異。
如不服本判決，應於收受送達後10日內向本院提出上訴書狀。
中    華    民    國    95    年    9     月    8     日
                                  書記官  廖佳玲
附錄本案論罪科刑法條：
毒品危害防制條例第10條第1項
施用第一級毒品者，處6月以上5年以下有期徒刑。


司法院資訊處製作；財團法人民間司法改革基金會備份。
